【裁判字號】    97,台上,1089
【裁判日期】    970314
【裁判案由】    強盜等罪
【裁判全文】
最高法院刑事判決            九十七年度台上字第一０八九號
上   訴   人  台灣高等法院台南分院檢察署檢察官
上訴人即被告  甲○○
被        告  乙○○
                      號2樓
              丙○○
                      弄6號
              丁○○
                      26號
上列上訴人等因被告等強盜等罪案件，不服台灣高等法院台南分
院中華民國九十六年三月十三日第二審判決（九十五年度上訴字
第六八八號，起訴案號：台灣台南地方法院檢察署九十三年度偵
字第一二九一六號、九十四年度偵字第一二八九號、九十四年度
偵緝字第一七八號、第一七九號），提起上訴，本院判決如下：
    主  文
原判決撤銷，發回台灣高等法院台南分院。
    理  由
本件原判決認定上訴人即被告甲○○、被告乙○○有原判決事實
欄所載犯行，因而撤銷第一審關於甲○○共同使人受重傷未遂及
乙○○部分之科刑判決，改判依想像競合犯及牽連犯關係從一重
論處甲○○共同未經許可持有手槍，及共同使人受重傷未遂（均
累犯）罪刑；及變更檢察官起訴法條，依牽連犯關係從一重論處
乙○○共同以非法方法剝奪人之行動自由、共同使人受重傷未遂
、共同以強暴妨害人行使權利等罪刑。及維持第一審以甲○○被
訴結夥三人以上攜帶兇器強盜、丙○○、丁○○被訴殺人未遂、
結夥三人以上攜帶兇器強盜，不能證明此部分犯罪而諭知無罪之
判決，駁回檢察官此部分之上訴。固非無見。
惟查：(一)槍砲彈藥刀械管制條例於民國九十四年一月二十六日修
正公布前即甲○○行為時，第十一條第四項規定：「未經許可，
持有、寄藏或意圖販賣而陳列第一項所列槍砲者，處一年以上七
年以下有期徒刑，併科新台幣七百萬元以下罰金。」其法定本刑
為有期徒刑並應併科罰金。本件原判決認甲○○成立該條項之罪
，僅判處有期徒刑，竟未諭知併科罰金，顯與罪刑法定主義有違
，有判決不適用法則之違背法令。(二)行為後法律有變更，比較裁
判前之法律孰為有利於行為人時，應就罪刑有關之一切情形，比
較其全部之結果，而為整個之適用，不能割裂而分別適用有利益
之條文。本院二十七年上字第二六一五號判例可資參照。原判決
認甲○○以一持有行為，同時觸犯持有可發射子彈之手槍罪、及
持有子彈罪，為想像競合犯，應依修正前刑法第五十五條規定從
一重處斷等情，自應就其所犯二罪從一重處斷後，再比較新舊法
律之適用；乃原判決竟謂：甲○○此部分行為，係犯修正前槍砲
彈藥刀械管制條例第十一條第四項之未經許可，持有可發射子彈
之手槍罪、及現行槍砲彈藥刀械管制條例第十二條第四項未經許
可持有子彈罪云云（原判決第十六、十九頁），將此想像競合犯
之一行為，割裂而分別適用修正前、後之條文，有判決適用法則
不當之違誤。(三)科刑之判決書，須將認定之犯罪事實詳記於事實
欄，然後於理由內逐一說明其憑以認定之證據，使事實與理由兩
相一致，方為合法，倘事實欄已有敘及，而理由內未加說明，是
為理由不備，理由已有說明，而事實欄無此記載，則理由失其依
據，均足構成撤銷之原因。本件檢察官起訴係認：同案被告林昭
吟與甲○○、乙○○、丙○○及丁○○係犯刑法第二百七十一條
第二項、第一項殺人未遂罪嫌、刑法第三百三十條第一項結夥三
人以上攜帶兇器強盜罪嫌，渠等間有犯意聯絡及行為分擔，請依
共同正犯論處等情。原判決事實亦認：九十三年十二月六日上午
，梁寶貴知悉林昭吟與左博仁有財務糾紛，乃指示林昭吟以商議
財務糾紛為由，電話聯絡左博仁並相約於千愛賓館，左博仁同意
後，林昭吟旋電告梁寶貴。梁寶貴復轉告甲○○、乙○○、賴耿
志，及真實姓名年籍不詳之二名成年男子，並與林昭吟男友丙○
○抵達千愛賓館。林昭吟訂妥房間旋電告左博仁房間號碼，惟左
博仁未按時至千愛賓館五０五號室。林昭吟等八人遂先行離去並
均返回梁寶貴住處。嗣同日上午九時許，左博仁以電話聯絡林昭
吟，告知其已抵達千愛賓館五０五號室，林昭吟旋轉知梁寶貴，
梁寶貴復通知仍在其住處等候之甲○○、乙○○、賴耿志及真實
姓名年籍不詳之二名成年男子等人，由梁寶貴駕駛甲○○之自用
小客車，搭載甲○○、乙○○及一名真實姓名年籍不詳之成年男
子等人；賴耿志駕駛其所有自用小客車，搭載林昭吟、另一名真
實姓名年籍不詳之成年男子、丙○○、丁○○等人，於同日上午
九時十分許均抵達千愛賓館。而林昭吟於接近千愛賓館時，即先
行藉詞下車離去。……甲○○等人旋至千愛賓館五０五號室，並
在門口處敲門，左博仁誤認係林昭吟敲門，乃自行開門，甲○○
等人旋趁隙衝入等情。如果無訛，則林昭吟就其與梁寶貴、甲○
○、乙○○等人間，就其犯意聯絡之內容，及其行為參與分擔之
程度為何，與甲○○、乙○○論罪部分自有關聯，乃原判決理由
欄就此部分未置一詞，顯有判決理由不備之違背法令。(四)依乙○
○於警詢所供：「（問：Ｊ七－五七三五號自小客車是何人開去
藏放的？何人說要賣掉？）是丁○○開去藏放的。梁寶貴說要把
車賣掉，丁○○及大頭說他們兩個人要負責賣掉，有無販賣成功
我就不知道。」（見台南市警察局第五分局卷第四三頁）。乙○
○就上開警詢筆錄並未爭執其受到脅迫、疲勞不正方法詢問，原
審法院亦未否認其證據能力。則原審復採信乙○○等之辯詞，並
謂渠等強取左博仁鑰匙開走汽車，目的在避免司法機關藉由左博
仁所駕駛汽車，循線查詢渠等對左博仁之傷害犯行云云，此部分
與卷證資料不符，難謂無判決理由矛盾之違法。(五)原審採信丙○
○所辯：當日因伊女友林昭吟與左博仁相約至千愛賓館，伊擔心
林昭吟遭害，始陪林昭吟至千愛賓館，並訂五０五號室旁之五０
八號室在旁守候。惟左博仁並未依約前來，伊復陪同林昭吟同返
梁寶貴住處，待左博仁電告林昭吟稱其已抵達千愛賓館後，伊始
陪同林昭吟同乘賴耿志所駕車輛前往。抵達千愛賓館前，林昭吟
即先行藉詞下車離去，伊本亦欲下車離去尋找林昭吟，然賴耿志
懼伊通知左博仁，而命伊不得離去，伊遂在車上等候等情。然丙
○○對其女友林昭吟與左博仁間之財務糾紛，及林昭吟如何與梁
寶貴商議計誘左博仁，若僅係商議林昭吟與左博仁間之財務糾紛
，何須約集七、八人之多共同前往，是否全然不知悉；且左博仁
嗣經梁寶貴、甲○○、乙○○及不詳姓名之男子等人挾持出賓館
，已無存有通報之危險，丙○○仍不離開現場，其何以反而搭乘
賴耿志之汽車前往公墓，自均須詳予調查澄清。另丁○○前後兩
次隨同梁寶貴、賴耿志、甲○○、及不詳姓名之男子多人前往千
愛賓館，嗣後由賴耿志開車載往公墓，當左博仁遭棄置於甘蔗田
後，復又接受梁寶貴指示將左博仁所駕駛小客車棄置於仁德鄉保
安工業區，倘若丁○○不知梁寶貴、甲○○、乙○○及不詳姓名
之男子多人所為何事，何以一而再、再而三出現於犯罪現場，且
到公墓時業已知梁寶貴、甲○○、乙○○等人重傷左博仁之事實
，嗣後還接受梁寶貴指示將左博仁駕駛之汽車移置於仁德鄉保安
工業區，其與梁寶貴、甲○○、乙○○等人間有無相互之認識，
其係基於如何之意思而參與，究竟實情如何，仍有究明之必要。
原審未詳予勾稽，調查明白，遽予判決，尚嫌速斷，有證據調查
未盡之違誤。以上或為檢察官及甲○○上訴意旨所指摘，或為本
院得依職權調查之事項，應認原判決有撤銷發回更審之原因。
據上論結，應依刑事訴訟法第三百九十七條、第四百零一條，判
決如主文。
中    華    民    國  九十七  年    三    月   十四   日
                      最高法院刑事第七庭
                          審判長法官  洪  清  江
                                法官  石  木  欽
                                法官  韓  金  秀
                                法官  陳  晴  教
                                法官  李  錦  樑
      本件正本證明與原本無異
                                      書  記  官
中    華    民    國  九十七  年    三    月  二十四  日
                                                Ａ


司法院資訊處製作；財團法人民間司法改革基金會備份。
